【裁判字號】    99,上易,1709
【裁判日期】    990810
【裁判案由】    恐嚇
【裁判全文】
臺灣高等法院刑事判決                99年度上易字第1709號
上  訴  人  臺灣臺北地方法院檢察署檢察官
被      告  甲○○
上列上訴人因被告恐嚇案件，不服臺灣臺北地方法院99年度易字
第1275號，中華民國99年6月28日第一審判決（起訴案號：臺灣
板橋地方法院檢察署99年度偵字第2882號），提起上訴，本院判
決如下：
    主  文
上訴駁回。
    理  由
一、按提起第二審之上訴，其上訴書狀應敘述具體理由，為第二
    審上訴必備之程式。此觀民國96年7月4日修正公布刑事訴訟
    法第361條第2項之規定甚明。倘上訴理由之敘述未合乎具體
    之要求者，其上訴即屬同法第362條前段所定「上訴不合法
    律上之程式」，第二審法院應依同法第367條前段之規定，
    以判決駁回之。至其理由之具體與否，屬第二審法院審查範
    圍，不在第一審法院命補正之列，上訴書狀如已敘述理由，
    但其理由非屬具體，即不符上訴之法定要件，第二審自得逕
    以判決駁回，無定期命補正問題（最高法院97年度台上字第
    3599號判決參照）。此與上訴書狀全未敘述上訴理由者，第
    一審法院依刑事訴訟法第361條第3項之規定，應定期間先命
    補正之情形，尚屬有別。又第二審上訴之目的，既在於請求
    撤銷、變更原判決，則所謂具體理由，必係依卷內既有訴訟
    資料或提出新事證，指摘或表明第一審判決有何採證、認事
    、用法或量刑等足以影響判決本旨之不當或違法，而構成應
    予撤銷之具體事由，始克當之；倘僅泛言原判決認定事實錯
    誤、違背法令、量刑失之過重或輕縱，而未依上揭意旨指出
    具體事由，或形式上雖已提出具體事由，然該事由縱使屬實
    ，亦不足以認為原判決有何不當或違法者，皆難謂係具體理
    由，俾與第二審上訴制度旨在請求第二審法院撤銷、變更第
    一審不當或違法之判決，以實現個案救濟之立法目的相契合
    ，並節制濫行上訴（最高法院97年度台上字第892號判決意
    旨參照）。再按刑事訴訟法第367條增定「上訴書狀未敘述
    理由」，由第二審法院審判長定期間先命補正之規定，依其
    文義，僅指未敘述「理由」，而非未敘述「具體理由」，即
    係針對全然未敘述理由之上訴書狀所為規範，自不包括已敘
    述之理由係空泛、不具體者在內，觀諸同法第361條第3項之
    修正理由說明：「上訴理由是否具體，係屬第二審法院審查
    範圍，不在命補正之列」，益足徵之。是第二審法院僅須對
    於完全未敘述理由之上訴書狀，定期命補正；對於載有具體
    或空泛（不具體）理由之上訴書狀，則無庸裁定命補正（最
    高法院98 年度台上字第4476號判決意旨參照）。
二、本件上訴人即臺灣臺北地方法院檢察署檢察官不服原判決（
    告訴人謝OO亦具狀請求檢察官上訴），於民國99年7月22
    日法定上訴期間內提起第二審上訴，上訴狀理由以：被告甲
    ○○犯後未思悔過，態度惡劣，於審理中僅將告訴人前受強
    取之現金2萬元及所開立之本票返還告訴人，並未將其餘告
    訴人之身分證、健保卡、駕照及現金5,000元一一返還，且
    被告仍有隱匿迴護其餘二名共犯勇哥及阿勝真實姓名及年籍
    之嫌，以致二名共犯仍然在逃逍遙法外，加以告訴人上開年
    籍、住居所均在渠等掌握中，或遭他人淪為犯罪工具之用，
    致使告訴人迄今仍遭受身體及精神上被害陰影。被告自案發
    迄今並未向告訴人致歉，亦未能與告訴人達成和解賠償告訴
    人所受之損害，原審僅以被告坦承犯行，即輕易給予被告緩
    刑之宣告，顯然未能兼顧本案犯罪情節及被告犯後態度，以
    及被害人心靈之感受，其量刑難謂公允，有違罪刑相當之比
    例原則、平等原則，難收警懲矯治之效等語。
三、原審判決以：甲○○前於民國98年9月間，以發送簡訊廣告
    方式認識謝OO後，即多次相約外出，詎甲○○竟與姓名年
    籍不詳、綽號「勇哥」、「阿勝」之2名成年男子，共同基
    於意圖為自己不法所有之犯意聯絡，推由甲○○約出謝OO後
    ，再分由「勇哥」、「阿勝」伺機拍攝謝OO裸照以恐嚇取
    財。謀議已定後，甲○○即於98年11月5日晚間8時許，與謝
    世國相約前往臺北市松山區○○○路○段325號之「雅柏汽
    車旅館」（以下簡稱雅柏旅館）為性交行為，二人於同日晚
    間10時許進入雅柏旅館221號房後，甲○○即要求謝OO先
    行洗澡，旋以其所有0000000000號行動電話門號撥打000000
    0000號門號予在附近等候之「勇哥」、「阿勝」，隨後亦脫
    光衣物進入浴室。嗣謝OO與甲○○步出浴室，甲○○接獲
    「勇哥」與「阿勝」之來電後，得知「勇哥」與「阿勝」已
    抵達221號房門外並按電鈴，即開門讓「勇哥」、「阿勝」
    進入。「勇哥」與「阿勝」進入該旅館房間後，即以謝OO
    與渠等之乾妹甲○○發生關係為由，恐嚇要對謝OO不利，
    而取走謝OO皮夾內之身分證、全民健康保險卡、駕駛執照
    與現金新臺幣（下同）5千元，嗣又取走謝OO之衣物，並
    對謝OO掌摑耳光要求其脫下內褲，謝OO不敢抗拒，乃依
    指示脫至全身赤裸，而遭「勇哥」、「阿勝」以行動電話之
    攝影功能拍攝裸照數張（惟「勇哥」、「阿勝」之行為客觀
    上均尚未達於至使謝OO不能抗拒之程度），甲○○並於穿
    著衣物妥當後與「勇哥」、「阿勝」一同離去。甲○○復與
    「勇哥」、「阿勝」基於恐嚇之接續犯意，於98年11月7日
    某時，由甲○○使用「阿勝」交付之0000000000號行動電話
    門號撥打予謝OO，以「給我7萬，不然就把照片公佈在網
    路上」等語恐嚇謝OO，嗣再提高為10萬元，致謝OO心生
    畏懼，而於同年11月9日晚間6時許，在臺北市萬華區西門町
    某處，將現金2萬元與面額8萬元之本票交予甲○○；甲○○
    復於翌（10）日向謝OO恫稱：需再交付3萬元，否則要將
    裸照公佈在謝OO工作之臺北富邦銀行網站上等語，惟因謝
    世國不願繼續付款而未能得逞，甲○○遂於同月11日用「阿
    勝」交付之00 00000000行動電話以簡訊方式將謝OO之裸
    照傳送給謝OO。嗣經謝OO報警究辦，始查悉上情。案經
    謝OO訴由臺北市政府警察局松山分局報告臺灣臺北地方法
    院檢察署檢察官偵查起訴，嗣於本院準備程序中，甲○○就
    被訴事實為有罪之陳述，經告以簡式審判之要旨，並聽取當
    事人之意見後，本院合議庭裁定以簡式審判程序審理。訊據
    被告甲○○對於上開事實坦承不諱（見本院99年6月14日準
    備程序筆錄及同日簡式審判筆錄），核與告訴人謝OO之指
    訴相符，並有行動電話翻拍之裸照、雅柏旅館監視錄影光碟
    翻拍照片、0000000000、0000000000、0000000000行動電話
    通聯紀錄、簡訊翻拍照片、診斷證明書、面額8萬元本票及
    告訴人之臺北富邦銀行存摺內頁影本等在卷可稽，足徵被告
    前開出於任意性之自白與事實相符。本件事證明確，被告犯
    行堪以認定，應依法論科。核被告所為，係犯刑法第346條
    第1項之恐嚇取財罪。被告就上開犯行，與綽號「勇哥」、
    「阿勝」之成年男子間，有犯意聯絡及行為分擔，為共同正
    犯。被告雖有數個對告訴人恐嚇取財之行為，惟該數行為係
    於密切接近之時、地實施，侵害同一之法益，各行為之獨立
    性甚為薄弱，依一般社會健全觀念，在時間差距上，難以強
    行分開，應以包括之一行為予以評價，故屬接續犯之一罪關
    係。爰審酌被告為取得財物，竟與他人共同以對告訴人拍攝
    裸照並揚言公布於網路之方式加以恐嚇，所為對告訴人產生
    相當程度之侵害，及被告犯罪之動機、目的、手段，暨犯後
    已於本院審理時坦承犯行之態度等一切情狀，量處如主文所
    示之刑。末查被告前未曾受任何刑之宣告，有臺灣高等法院
    被告前案紀錄表在卷可佐，其於本院審理時已將現金2萬元
    及面額8萬元之本票返還予告訴人，故實際所得不多，復已
    坦承犯罪，足見其尚有悔意，本院斟酌上情，因認被告經此
    偵查、審判程序及刑罰之宣告，當已知所警惕，信無再犯之
    虞，前開對被告所宣告之刑，以暫不執行為適當，爰併予宣
    告緩刑2年，以啟自新，並諭知於緩刑期間內付保護管束，
    以收教化矯正之功能。又被告等人對告訴人恐嚇取財所用之
    0000000000、0000000000、0000 000000等行動電話，並未
    扣案，復無證據證明現仍存在，為免將來執行之困難，故不
    宣告沒收，附此敘明。從形式上觀察，原判決並無違誤，量
    刑亦稱妥適。
四、檢察官上訴意旨略以：原審僅以被告坦承犯行，即輕易給予
    被告緩刑之宣告，顯然未能兼顧本案犯罪情節及被告犯後態
    度，以及被害人心靈之感受，其量刑難謂公允，有違罪刑相
    當之比例原則、平等原則，難收警懲矯治之效等語。惟查：
    按緩刑之宣告，除應具備刑法第74條所定條件外，並須有可
    認為以暫不執行刑罰為適當之情形，始得為之，亦屬法院裁
    判時得依職權自由裁量之事項，當事人不得以原審未諭知緩
    刑指為違背法令（詳最高法院72年台上字第6696號判例參照
    ）。依上判例，法院依刑法第74條之規定，斟酌各項情形認
    以暫不執行為適當，並詳敘理由時，即屬法院自由裁量權之
    適當行使，自不得遽指為違背法令。原審以被告被告前未曾
    受任何刑之宣告，其於本院審理時已將現金2萬元及面額8
    萬元之本票返還予告訴人，故實際所得不多，復已坦承犯罪
    ，足見其尚有悔意，因認被告經此偵查、審判程序及刑罰之
    宣告，當已知所警惕，信無再犯之虞，前開對被告所宣告之
    刑，以暫不執行為適當，爰併予宣告緩刑2年，以啟自新，
    並諭知於緩刑期間內付保護管束，以收教化矯正之功能。經
    核係在適法範圍內行使裁量權，並無違法或不當之情事，是
    檢察官以原審輕易給予被告緩刑之宣告，其量刑難謂公允云
    云，尚乏具體理由。
五、綜上所述，檢察官上訴意旨形式上雖已指出具體事由，但不
    足以認為原判決有何不當或違法者，且自形式上觀察，核非
    足以動搖原判決之具體理由。依上說明，被告上訴理由與刑
    事訴訟法第361條第2項所稱「具體理由」，尚非相當，其上
    訴為不合法律上之程式，並無須再行命其補正，應予駁回，
    並不經言詞辯論為之。
據上論斷，依刑事訴訟法第367條前段、第372條，判決如主文
中    華    民    國    99    年    8     月    10    日
                  刑事第三庭審判長法  官   陳博志
                                  法  官   許文章
                                  法  官   陳德民
以上正本證明與原本無異。
不得上訴。
                                  書記官   高麗雯
中    華    民    國    99    年    8     月    11    日

司法院資訊處製作；財團法人民間司法改革基金會備份。
